臺灣臺中地方法院刑事判決　　　　　　　95年度訴字第2940號
公　訴　人　臺灣臺中地方法院檢察署檢察官
被　　　告　丙○○
　　　　　　戊○○
　　　　　　　　　　（現另案於臺灣臺中監獄執行中）
共　　　同
選任辯護人　邢建緯律師
上列被告等因強盜案件，經檢察官提起公訴（95年度偵字第1972
0 號），本院判決如下：
    主    文
丙○○攜帶兇器竊盜，處有期徒刑壹年。
戊○○攜帶兇器竊盜，處有期徒刑壹年。
    犯罪事實
一、丙○○於民國95年9 月2 日晚上10時許，與戊○○、丁○○
    、己○○、甲○○共同前往臺中市○○區○○路77號之「阿
    秋大肥鵝餐廳」用餐，適乙○○與友人亦在其等隔壁桌用餐
    ，嗣丙○○等人先行用餐完畢，即離開上開餐廳，轉往臺中
    市○○路九龍理容ＫＴＶ喝酒唱歌，約過1 小時餘，丙○○
    提及方才在「阿秋大肥鵝餐廳」用餐時，感覺隔壁桌之乙○○瞪他，讓他心生不滿，乃邀喝戊○○、丁○○、己○○、
    甲○○一同折返「阿秋大肥鵝餐廳」去教訓乙○○，其等遂
    共同基於傷害之犯意聯絡，於95年9 月3 日凌晨約2 時許，
    由己○○駕駛車牌號碼7 Ｌ—8177號自小客車，搭載戊○○
    、丙○○、丁○○與甲○○，抵達「阿秋大肥鵝餐廳」，由
    丁○○、己○○與甲○○在車上把風及接應，丙○○、戊○○則分別持己○○所有之客觀上足以對人之生命、身體、安
    全構成危險，並可供兇器使用之紅色及黑色鋁棒各1 支下車
    ，共同毆打行走至「阿秋大肥鵝餐廳」大門口正欲離去之乙○○，乙○○見狀，迅速往上開餐廳內閃躲，戊○○、丙○○則尾隨進餐廳內追打乙○○之頭部及身體，致乙○○受有
    頭部外傷、頭頂撕裂傷、胸部、左前臂、右前臂挫傷瘀血、
    右大腿挫傷等傷害（傷害部分業據撤回告訴），乙○○因遭
    戊○○、丙○○之毆打倒地，乃以雙手護頭，致乙○○原本
    夾在腋下之黑色手拿包掉落地上（尚未脫離其監管範圍），
    戊○○、丙○○持續毆打乙○○數分鐘後，即準備離去，適
    見乙○○上開黑色手拿包掉落地上，原本放置在黑色手拿包
    內之易利信0000000000門號行動電話1 支、鑰匙、小皮夾亦
    因而散落地上，戊○○、丙○○2 人明知上開易利信000000
    0000門號行動電話1 支及黑色手拿包為乙○○所有，竟另分
    別基於意圖為自己不法所有之犯意，趁乙○○抱頭倒地疏未
    注意之際，戊○○竊取上開易利信0000000000門號行動電話
    1 支得手，旋戊○○將上開行動電話1 支放置在車牌號碼7
    Ｌ—8177號自小客車後座；丙○○則竊取乙○○所有之前揭
    黑色手拿包1 個【內有現金新臺幣（下同）20萬元及夏普00
    00000000門號、不詳型號0000000000門號行動電話共2 支】
    得逞，丙○○、戊○○得手後，迅即乘坐換由甲○○所駕駛
    之上開自小客車逃離現場，嗣因巡邏警車適經過該處，一路
    尾隨追逐，丙○○乃將上開黑色手拿包（含上開內裝物，已
    無法尋獲）於臺中市○○路近惠來路口附近，丟出車外，旋
    於同日凌晨2 時10分許，丙○○等人於臺中市○○路興華美
    西街口為警攔停查獲，並扣得上開作案用之鋁棒2 支及上開
    易利信000000 0000 門號行動電話1 支（業已發還乙○○）
    。
二、案經乙○○訴由臺中市警察局第六分局報請臺灣臺中地方法
    院檢察署檢察官偵查起訴。
    理    由
壹、證據能力部分：
一、按現行刑事訴訟法為保障被告之反對詰問權，排除具有虛偽
    危險性之傳聞證據，以求實體真實之發見，於該法第159 條
    第1 項明定被告以外之人於審判外之言詞或書面陳述，除法
    律有規定者外，不得作為證據。又被告以外之人於審判外之
    陳述，雖不符前4 條之規定（即刑事訴訟法第159 條之1 至
    159 條之4） ，而經當事人於審判程序同意作為證據，法院
    審酌該言詞陳述或書面陳述作成時之情況，認為適當者，亦
    得為證據；當事人、代理人或辯護人於法院調查證據時，知
    有第159 條第1 項不得為證據之情形，而未於言詞辯論終結
    前聲明異議者，視為有前項之同意，刑事訴訟法第159 條之
    5 定有明文。本件檢察官、選任辯護人、被告等並未就被告
    以外之人即證人乙○○、丁○○、己○○、甲○○及被告丙○○並未就同案被告戊○○、被告丙○○並未就同案被告戊○○於審判外之陳述有所爭執，且迄於言詞辯論終結前，均
    未主張有刑事訴訟法第159 條第1 項不得為證據之情形，是
    應認已同意作為證據，且經本院審酌後，認無不適當之情形
    ，應認均有證據能力，合先敘明。
貳、事實認定及所憑證據：
一、訊據被告丙○○固不否認有拿鋁棒毆打乙○○及於離去時拿
    取上開黑色手拿包之事實，惟矢口否認有竊盜之犯行，辯稱
    ：伊並沒有不法所有之意圖，當時是在前揭餐廳外面花圃附
    近地上撿到上開黑色手拿包，並不知道該手拿包是乙○○的
    ，伊沒有看亦不知道該手拿包裡面有什麼東西，拿到車上詢
    問戊○○等人，知道該手拿包不是他們所有後，就把該手拿
    包丟出車外云云；訊據被告戊○○固承認有拿鋁棒毆打乙○○及拿取易利信行動電話1 支之事實，惟亦矢口否認有竊盜
    之犯行，辯稱：伊並沒有不法所有之意圖，原本以為該行動
    電話是丙○○等人的，才拿上車云云。惟查：
(一)前揭犯罪事實，業據告訴人乙○○於警詢中指訴其損失約20萬
  元及行動電話3 支（夏普0000000000門號行動電話1 支、不詳
  型號000000 0000 門號行動電話1 支、易利信0000000000門號
  行動電話1 支）等語（見警卷第10頁）、於偵查中具結證述：
  有2 名男子下車拿木棒及鋁棒打伊，伊當時遭2 名男子壓在地
  上，並未察覺現金、手機不見，是之後要報警才發現等語（見
  偵查卷第40頁）、於本院審理中具結證稱：伊遭戊○○他們拿
  鋁棒打到受傷，當天有帶皮包（即指上開黑色手拿包），裡面
  有現金20萬元及3 支手機，伊被打完後，到警察局途中，發現
  東西都不見了，伊沒看見皮包被誰拿走，在警察局稱被戊○○
  拿走，是伊直覺應是打他的人拿走的，皮包確定是掉在餐廳內
  ，因為伊雙手抱頭時才掉的等語明確（見本院96年1 月19日審
  判筆錄），核與被告戊○○於警詢中供承：「我持黑色鋁棒與
  丙○○持紅色鋁棒一同下車毆打乙○○」、「丙○○告知我乙○○瞪他，讓他很不爽，要至阿秋大肥鵝餐廳修理他，我們到
  達後，我與丙○○便持鋁棒毆打乙○○，當時乙○○手機先掉
  落，我便拾起帶走，而手提包（即指上開黑色手拿包）便被丙○○拿走」等語（見警卷第16、17頁）、於本院95年10月4日
  訊問時供承：「乙○○被我們打的時候，是將皮包夾在他的腋
  下，在被我們追打的時候，皮包掉了，皮包內的東西散落滿地
  ，手機本來是放在乙○○皮包內，在被追打時掉下來」等語；
  被告丙○○於警詢中供承：「於95年9 月3 日2 時許，由我唆
  使丁○○等人至阿秋大肥鵝餐廳毆打被害人，因我當時看對方
  不爽，叫與我同行4 人一同前去教訓乙○○，在毆打過程中被
  害人皮包掉落，我便拾起」、「當時乙○○手提包被打掉落地
  上，我便拾起帶走‧‧至中港路近惠來路附近，我發覺手提包
  不是我的不能拿取，便丟於路旁」等語（見警卷第22、23頁）
  ；證人丁○○於警詢中證述：丙○○提議去阿秋大肥鵝餐廳尋
  仇，戊○○上車後持1 支手機給伊（見警卷第36、37頁）、於
  偵查中具結證稱：當天第2 次又回到阿秋大肥鵝餐廳是想去打
  架，要打被害人，有聽到丙○○與戊○○在罵長髮被害人怎樣
  等語（見偵查卷第15頁）及證人己○○、甲○○於偵查中均具
  結證述：前揭易利信0000000000門號行動電話1 支為被告戊○○拿上車的等語甚明，復有易利信0000000000門號行動電話1
  支及鋁棒2 支扣案可佐，據上，足認被告丙○○、戊○○顯然
  係於追打乙○○之過程中，親眼見到乙○○原本夾在腋下之上
  開黑色手拿包，因乙○○以雙手護頭而掉落該餐廳內地上，前
  揭易利信行動電話1 支亦自上開手拿包內掉出無疑，準此，其
  等2 人自當知悉上開黑色手拿包（含內裝物）及易利信行動電
  話為乙○○所有之物委無疑義，而其等既明知前揭物品屬乙○○所有，仍分別趁乙○○疏未注意之際，予以竊取得手，其等
  自亦具有不法所有之意圖甚明。被告丙○○、戊○○事後雖均
  翻易前詞，辯稱其等不知上開手拿包及易利信手機為誰所有，
  始帶上車詢問丁○○等人云云，顯係卸責之詞，不足採信。縱
  被告丙○○竊取該手拿包後，事後又將之丟棄車外，乃係因警
  車追逐其後，為逃避刑責所採取之措施，自難以此推諉其不法
  所有之意圖。
(二)又前揭手拿包內原本有現金20萬元及手機3 支乙情，業據告訴
  人乙○○指訴明確，復參諸被告丙○○於警詢、偵查中及本院
  95年10月4 日訊問時均供稱：伊沒有看手拿包內之東西，不知
  道手拿包裡面有什麼等語，衡情，乙○○既係該手拿包之所有
  權人，內裝何物品，理當知之甚詳，故本院依此認定被告丙○○於竊得該手拿包時，該手拿包內應有現金20萬元及手機2 支
  （夏普0000 000000 門號行動電話及不詳型號000000 0000 門
  號行動電話各1 支）。
(三)再者，公訴人起訴意旨雖認被告丙○○、戊○○係於毆打乙○○至使不能抗拒後，其等2 人共同以強盜之犯意，強行取走乙○○上開物品云云，惟被告丙○○、戊○○拿取乙○○之手機
  及手拿包時，乙○○並未見到被告等取物之行為，亦不知悉被
  告等已拿取其物，直到乙○○坐上警車欲前往警局作筆錄，始
  發覺上開物品不見了，乙○○始直覺認定係被告丙○○、戊○○拿走其物品等情，業據乙○○證述明確，據此，乙○○既於
  被告等取物當時，毫無所悉，其自無何明知他人欲強行取物，
  而無法抗拒之行為，自難謂被告等有何至使乙○○不能抗拒，
  而強行取物之強盜行為甚明。又依證人丁○○、己○○、甲○○之證詞及乙○○指述於凌晨2 時許遭毆打，而被告等於凌晨
  2 時10分許即為警查獲等情，被告戊○○、丙○○下車毆打乙○○至上車之時間應僅係短暫幾分鐘，復依被告戊○○、丙○○之供承，其等乃係於毆打完欲離去時，始分別拿走上開物品
  ，且被告丙○○供稱其並不知悉戊○○有拿手機之情事，是到
  警局時才知情乙節，衡情，被告丙○○於警車隨後追逐時，既
  知悉丟棄其本身所拿取之手拿包，苟其知悉被告戊○○亦有拿
  取手機放在車上，亦應會令被告戊○○一併丟棄，以逃避刑責
  ，始符常理，職是，被告丙○○辯稱其並不知道戊○○有拿手
  機乙情，尚堪採信。再參酌乙○○於本院審理中具結證稱：在
  整個事情之過程中，並沒有聽到被告等談論到有關其皮包、手
  機之情事，綜上，被告戊○○、丙○○事前既未謀議，於毆打
  數分鐘離去之期間亦無交談，其等2 人又係先後取走手機及手
  拿包，似難認定被告2 人就彼此之竊盜之行為有何犯意聯絡及
  行為分擔可言，故在公訴人未能舉證證明被告2 人確有竊盜之
  犯意聯絡、行為分擔之情形及罪疑唯輕之法理下，本院尚難遽
  認被告2 人就前揭竊盜行為屬共同正犯，併此敘明。
(四)此外，復有贓物認領保管單、現場圖、手機照片、丟棄處所照
  片等附卷可稽，本件事證明確，被告2 人之犯行，均堪以認定
  。
二、按刑法第321 條第1 項第3 款之攜帶兇器竊盜罪，係以行為
    人攜帶兇器竊盜為其加重條件，此所謂兇器，其種類並無限
    制，凡客觀上足對人之生命、身體、安全構成威脅，具有危
    險性之兇器均屬之，且祇須行竊時攜帶此種具有危險性之兇
    器為已足，並不以攜帶之初有行兇之意圖為必要（最高法院
    79年臺上字第5253號判例意旨參照）。查，被告等行竊時所
    攜帶之鋁棒，在客觀上係屬足以對人之生命、身體、安全構
    成威脅之器械，顯為具有危險性之兇器無疑。是核被告丙○○、戊○○所為，均係犯刑法第321 條第1 項第3 款之攜帶
    兇器加重竊盜罪。公訴人雖認被告等前揭取物之行為，係犯
    刑法第328 條第1 項之強盜罪嫌，惟如前所述，被害人乙○○於被告等取物時，毫不知情，尚與強盜罪之構成要件不符
    ，惟公訴人起訴之社會基本事實既與本院認定之基本事實同
    一，本院自應予審理，並變更其起訴之法條。爰審酌被告等
    為圖不勞而獲，犯罪動機、目的可議，且持兇器竊盜，易致
    重大危害，對被害人產生之危害非小，被告戊○○目前尚在
    執行強盜罪有期徒刑4 年，素行非佳，及被告2 人犯後均未
    能坦承犯行，並無悔意等一切情狀，分別量處如主文所示之
    刑，以資懲儆。又被告等上開行竊時所攜帶之鋁棒，乃己○○所有，並非被告等所有，業據己○○及被告等供承在卷，
    自不得予以宣告沒收，附此敘明。
據上論斷，應依刑事訴訟法第299 條第1 項前段、第300 條，刑
法第321 條第1 項第3 款，判決如主文。
中　　華　　民　　國　　96　　年　　2 　　月　　14　　日
                  刑事第十五庭  審判長法  官  曾佩琦
                                      法  官  郭瑞祥
                                      法  官  蔡美華
上正本證明與原本無異。
如不服本判決，應於送達後十日內向本院提出上訴狀（須附繕
本），上訴於臺灣高等法院臺中分院。
                                      書記官  劉家瑜
中　　華　　民　　國　　96　　年　　2 　　月　　14　　日
附錄論罪科刑法條
中華民國刑法第321條
（加重竊盜罪）
犯竊盜罪而有左列情形之一者，處 6 月以上、 5 年以下有期徒刑：
一  於夜間侵入住宅或有人居住之建築物、船艦或隱匿其內而犯之者。
二  毀越門扇、牆垣或其他安全設備而犯之者。
三  攜帶兇器而犯之者。
四  結夥三人以上而犯之者。
五  乘火災、水災或其他災害之際而犯之者。
六  在車站或埠頭而犯之者。
前項之未遂犯罰之。
